臺灣高等法院臺南分院民事判決　九十一年度再易字第二四號　Ｊ
　　　再審　原告　甲　○　○
　　　法定代理人　乙　○　○
右當事人間請求退還剩餘款事件，再審原告對於中華民國九十一年八月十三日本院九
十一年度上易字第一二四號確定判決提起再審，本院判決如左：
    主    文
再審之訴及其假執行之聲請均駁回。
再審訴訟費用由再審原告負擔。
    事    實
再審原告方面：
一、聲明：求為判決：(一)原確定判決關於駁回再審原告在前審新台幣（下同）一百零
    八萬八千九百八十四元整及其法定利息部分之訴與該部分假執行之聲明暨命負擔
    該部分訴訟費用之裁判均廢棄。(二)右廢棄部分再審被告應給付再審原告一百零八
    萬八千九百八十四元整，及其中一百萬元自民國（下同）八十六年六月二十日起
    ，其中八萬八千九百八十四元自八十六年五月十日起，均至清償日止，按年息百
    分之五計算之利息。(三)右廢棄部分前程序第一、二審及再審訴訟費用均由再審被
    告負擔。(四)右第二、三項之聲明，請准再審原告提供現金或等值之銀行可轉讓定
    期存款單或其他有價證券作為擔保，宣告假執行。
二、陳述：
  (一)前審既明瞭楠西鄉農會之主張一百萬元係用作清償二七０、二六０、二六八三筆
    土地之欠款，而信貸部分根本不在約定清償之列（見本院前審九十一年度上易字
    第一二四號確定判決第七頁第十一行以下記載），詎楠西鄉農會竟將再審原告所
    交付之一百萬元支票用以抵充返還訴外人吳清鎮積欠農會之信用貸款本息，前開
    確定判決亦肯認之（見該確定判決第十一頁第六行以下記載），前後認定兩相矛
    盾，自亦影響法規之適用，而有民事訴訟法第四百九十六條第一項第一款適用法
    規顯有錯誤之再審事由。
  (二)證人吳清鎮於前審台灣台南地方法院九十年度訴字第一四五一號九十年十一月七
    日言詞辯論時為不實之陳述，竟主張：「（證明何事？）吳清鎮答：原告（即再
    審原告）有匯入一百萬元及二十萬元到台南縣楠西鄉農會，而其中一百萬元是要
    繳納土地貸款利息，二十萬元是要繳清所有之訴訟費用。因為原告要買我的土地
    ，而我的土地向被告（即楠西鄉農會）借款，因無法清償為被告查封中，為了撤
    銷查封，原告才匯款到被告農會，後來農會有撤銷土地一筆的查封」云云，再審
    原告為蒐集其虛偽陳述之事證，乃於第一審判決後分別於九十一年四月二十八日
    、同年五月十日、十四日及同年六月二日等期日就有關本案重要爭點即一百二十
    萬元之用途、二人間就何筆土地達成買賣予以討論，並私下錄音存證，且有譯文
    可佐。再審原告於前審審理時迭次聲請傳訊吳清鎮，惟吳清鎮並未到庭，前審未
    裁定罰鍰或命拘提，甚至未於判決理由內予以說明，與證據法則已有未合。前審
    對前開錄音帶及譯文亦未以隻字片語提及何以不採之理由，顯有民事訴訟法第四
    百九十七條之再審事由。
  (三)證人吳清鎮之證詞既屬虛偽，是以前審判決自亦有民事訴訟法第四百九十六條第
    一項第十款之再審事由。
三、證據：提出明細表影本乙紙、錄音譯文影本四份、準備書狀影本一份、言詞辯論
    筆錄影本一份為證。
    理    由
一、本件再審原告起訴主張：原確定判決認定再審原告交予楠西鄉農會之一百萬元系
    爭支票係用以清償二七０、二六０、二六八三筆土地之欠款，至於信貸部分根本
    不在約定清償之列（見本院前審九十一年度上易字第一二四號確定判決第七頁第
    十一行以下記載，即理由五、(一)），判決理由嗣又認定系爭一百萬元支票得用以
    抵充訴外人吳清鎮積欠楠西鄉農會之信用貸款本息（見該確定判決第十一頁第六
    行以下記載，即理由五、(四)），前後認定互相矛盾，原確定判決顯有適用法規顯
    有錯誤之情事，有民事訴訟法第四百九十六條第一項第一款之再審事由，為此提
    起再審之訴云云。
二、按適用法規顯有錯誤，得以再審之訴對於確定終局判決聲明不服，固為民事訴訟
    法第四百九十六條第一項第一款所明定，惟該款所謂「適用法規顯有錯誤」，應
    以確定終局判決違背法規或現存判例、解釋為限（最高法院六十年台再字第一七
    ０號判例、六十三年台上字第八八０號判例參照）。
三、經查：原確定判決理由五、(一)，僅在說明再審原告交予楠西鄉農會之一百萬元支
    票，係再審原告用於清償訴外人吳清鎮積欠農會之部分利息，再審原告與農會間
    不成立消費寄託契約，對於系爭支票是否用以清償二七０、二六０、二六八三筆
    土地之欠款，信貸部分是否在約定清償之列，原確定判決僅就雙方主張內容加以
    記載惟並未加以論斷（參見原判決第七頁第十一行），再審理由主張原確定判決
    對此認定「再審原告交予楠西鄉農會之一百萬元系爭支票係用以清償二七０、二
    六０、二六八三筆土地之欠款，至於信貸部分根本不在約定清償之列」，顯與上
    開判決內容記載不符。再審理由主張原確定判決第十一頁第六行以下記載（即理
    由五、(四)）與原判決第七頁第十一行之記載，兩相矛盾云云，即無可取，再審原
    告復未能主張原確定判決有何其他違背法規、現存判例、解釋之情事，則其依民
    事訴訟法第四百九十六條第一項第一款聲請再審，即難認為有理由，應予駁回。
四、次按民事訴訟法第四百六十六條不得上訴於第三審法院之事件，除同法第四百九
    十六條規定外，其經第二審確定之判決，如就足影響於判決之重要證物，漏未斟
    酌者，亦得提起再審之訴，固為民事訴訟法第四百九十七條所明定，惟所稱之「
    證物」，並不包含「證人」在內（最高法院二十九年上字第六九六號判例參照）
　　。再審原告另以原確定判決不採再審原告於前審訴訟程序所提之錄音帶譯文為證
　　據，主張原確定判決有民事訴訟法第四百九十七條之再審事由云云。惟查：前審
　　台灣台南地方法院民國九十年十一月七日行言詞辯論程序時，證人吳清鎮已到庭
　　證述：「再審原告有匯入一百萬及二十萬元到台南縣楠西鄉農會，而其中一百萬
　　元是要繳納土地貸款利息，二十萬元是要繳清所有的訴訟費用。因為再審原告要
　　買我的土地，而我的土地向楠西鄉農會借款，因無法清償為農會查封中，為了撤
　　銷查封，再審原告才匯款到農會，後來農會有撤銷土地一筆的查封。」（原審卷
　　第１２６頁），再審原告對證人吳清鎮之證言表示「無意見」（原審卷第１２７
　　頁）。惟再審原告於上訴本院審理程序中翻異前詞，主張證人吳清鎮之證言係屬
　　虛偽，並援引再審原告私下與證人吳清鎮之錄音帶譯文資為主張。按證據之取捨
　　本屬事實審法院之職權，原審法院經合法調查後採用證人吳清鎮之證言，捨棄再
　　審原告與證人吳清鎮私下之談話證據，與民事訴訟法第四百九十七條之「漏未斟
　　酌重要證物」究屬有別，又證人吳清鎮既已到庭陳述，再審理由指摘原法院未對
　　證人裁定罪鍰或拘提，亦屬無理由。況且，再審原告所提出與證人吳清鎮談話之
　　錄音帶譯文，係屬證人於審判期日外之陳述，揆諸前開最高法院判例意旨，不得
　　據為再審事由至明。則再審原告執該錄音帶譯文主張依民事訴訟法第四百九十七
　　條提起本件再審之訴，為無理由，應予駁回。
五、末查，再審原告另主張前審證人吳清鎮之證詞係屬虛偽，前審確定判決有民事訴
    訟法第四百九十六條第一項第十款之再審事由云云，惟當事人以證人之證言係屬
    虛偽聲請再審，須該證人曾經宣告有罪之確定判決始足當之，此觀同條第二項之
    規定自明。是以，再審原告空言主張證人吳清鎮之證言係屬虛偽聲請再審，顯無
    足採，亦應予駁回。
六、綜合所述，本件再審原告所提之再審之訴，顯無再審理由，爰不經言詞辯論，以
    判決駁回之，再審之訴既經駁回，再審原告假執行之聲請亦失所附麗，應併予駁
    回。
據上論結，本件再審之訴為無理由，爰依民事訴訟法第五百零二條第二項、第七十八
條判決如主文。
中　　　華　　　民　　　國　　九十一　　年　　　十　　　月　　三十一　　日
　　　　　　　　　　　　　　　　　　臺灣高等法院臺南分院民事第四庭
~B1審判長法官　徐　　財　　福
~B2　　　法官　袁　　靜　　文
~B3　　　法官　曾　　平　　杉
右為正本係照原本作成。
不得上訴。
中　　　華　　　民　　　國　　九十一　　年　　　十一　　月　　　一　　　日
~B法院書記官　葉　　秀　　珍
